【裁判字號】    99,撤緩,112
【裁判日期】    990730
【裁判案由】    聲請撤銷緩刑
【裁判全文】
臺灣臺中地方法院刑事裁定             99年度撤緩字第112號
聲  請  人  臺灣臺中地方法院檢察署檢察官
受  刑  人  甲○○
上聲請人因受刑人偽造文書案件（臺灣高等法院臺中分院98年度
上訴字第2496號），聲請撤銷緩刑之宣告（99年度執聲字第2121
號），本院裁定如下：
    主  文
聲請駁回。
    理  由
一、聲請意旨略以：受刑人甲○○因犯偽造文書案件，前經本院
    於民國98年10月21日以98年度訴字第3050號判決判處有期徒
    刑1 年2 月，後經臺灣高等法院臺中分院於98年12月29日以
    98年度上訴字第2496號判處緩刑4 年，於99年1 月22日確定
    在案。惟受刑人於緩刑期前即97年6 月8 日、97年6 月9 日
    、97年6 月11日故意犯偽造文書，經本院於99年5 月31日以
    98年度訴字第3078號判決判處應執行有期徒刑5 月，於99年
    6 月25日確定在案，經核受刑人於緩刑前因故意犯他罪( 聲
    請書誤載為於緩刑期間內再犯罪) ，而前後二罪均為偽造文
    書罪，且時間相聚甚近，認前案緩刑之宣告，無法達到改過
    遷善矯治之效，故依刑法第75條之1 第1款 第1 款及刑法施
    行法第6 條之1 所定得撤銷緩刑宣告之原因，爰依刑事訴訟
    法第476 條規定聲請撤銷上述緩刑之宣告等語。
二、按刑法第75條之1 第1 項第1 款、第2 款規定，其立法意旨
    略謂「關於緩刑之撤銷，現行法第75條第1 項固已設有2 款
    應撤銷之原因；至得撤銷緩刑之原因，則僅於保安處分章內
    第93條第3 項與撤銷假釋合併加以規定，體例上不相連貫，
    實用上亦欠彈性，爰參酌德國及奧地利現行立法例增訂得撤
    銷緩刑之原因，其中現行關於緩刑前或緩刑期間故意犯他罪
    ，而在緩刑期內受得易科罰金之有期徒刑之宣告者，列為應
    撤銷緩刑之事由，因認過於嚴苛，而排除第75條應撤銷緩刑
    之事由，移列至得撤銷緩刑事由，俾使『法官依被告再犯情
    節，而裁量是否撤銷先前緩刑之宣告』；其次，如有前開事
    由，但判決宣告拘役、罰金時，可見行為人仍未見悔悟，有
    列為得撤銷緩刑之事由，以資彈性適用，爰於第1 項第1 款
    、第2 款增訂之。且本條採用裁量撤銷主義，賦予法院撤銷
    與否之權限，特於第1 項規定實質要件為『足認原宣告之緩
    刑難收其預期效果，而有執行刑罰之必要』，供作審認之標
    準」，亦即於前開「得」撤銷緩刑之情形，法官應依職權本
    於合目的性之裁量，妥適審酌被告所犯前後數罪間，關於法
    益侵害之性質、再犯之原因、違反法規範之情節是否重大、
    被告主觀犯意所顯現之惡性及其反社會性等情，是否已使前
    案原為促使惡性輕微之被告或偶發犯、初犯改過自新而宣告
    之緩刑，已難收其預期之效果，而確有執行刑罰之必要，此
    與刑法第75條第1 項所定各款要件有一具備，即毋庸再行審
    酌其他情狀，應逕予撤銷緩刑之情形不同。故在緩刑前或緩
    刑期內因故意犯他罪，而在緩刑期內受得易科罰金之有期徒
    刑、拘役或罰金之宣告確定者，並非一律撤銷其緩刑宣告，
    應由法院斟酌原宣告之緩刑是否難收預期效果，而有執行刑
    罰之必要，再決定是否撤銷緩刑之宣告。
三、經查：本件受刑人甲○○前於96年6 月10日犯行使偽造私文
    書罪（下稱前案），前經本院於98年10月21日以98年度訴字
    第3050號判決判處有期徒刑1 年2 月，後經臺灣高等法院臺
    中分院於98年12月29日以98年度上訴字第2496號判決駁回上
    訴，併宣告緩刑4 年，於99年1 月22日確定。惟其於緩刑期
    前之97年6 月8 日、9 日及11日即故意再犯3 次行使偽造私
    文書罪（下稱後案），經本院於99年5 月31日以98年度訴字
    第3078號判決判處應執行有期徒刑5 月，而於99年6 月25日
    確定等情，此有臺灣高等法院被告前案紀錄表及上揭判決各
    1 份在卷可稽，堪認無誤。本院經核受刑人上述前、後兩案
    之判決正本，認受刑人確係於緩刑前因故意犯他罪，而在緩
    刑期內受得易科罰金之有期徒刑之宣告，惟是否足認前開緩
    刑之宣告難收其預期效果，而有執行刑罰之必要，仍須衡酌
    相關情況決定之。查本件受刑人於緩刑期前所犯之行使偽造
    私文書罪（後案，犯罪時間為97年6 月8 日、9 日及11日）
    ，與其經緩刑宣告之行使偽造私文書罪（前案，犯罪時間為
    98年6 月10日）之犯罪型態雖屬相同，均係侵犯他人財產權
    之行為，足見受刑人之法治觀念薄弱，欠缺對他人財產權之
    尊重，其於前案經警查獲後，更為後案之行使偽造私文書罪
    ，行為實無可取，惟其後案犯罪之時間係於前案之緩刑宣告
    前，則其行為時即尚未受緩刑之宣告，是尚難因此緩刑宣告
    前之犯罪，遽謂在後之緩刑宣告已難收其預期效果，而有執
    行刑罰之必要。此外，聲請人亦未提出受刑人原宣告之緩刑
    有何難收其預期效果之具體事證供本院審酌，倘僅依受刑人
    所犯二案均屬犯罪時間甚近之侵害財產權之犯罪，即認受刑
    人原宣告之緩刑難收其預期之效果，實與緩刑係為避免短期
    自由刑之弊、給予受刑人自新機會之制度目的未盡相符，是
    應認聲請人之聲請，非有理由，應予駁回。
四、據上論斷，應依刑事訴訟法第220條，裁定如主文。
中    華    民    國    99    年    7     月    30    日
                  刑事第十八庭    法  官  胡芷瑜
以上正本證明與原本無異。
如不服本裁定應於送達後五日內向本院提出抗告狀。
                                  書記官  沈慧玲
中    華    民    國    99    年    7     月    30    日

司法院資訊處製作；財團法人民間司法改革基金會備份。
